【裁判字號】    88,上更(一),707
【裁判日期】    890523
【裁判案由】    毒品危害防制條例
【裁判全文】
臺灣高等法院刑事判決                  八十八年度上更(一)字第七七號
    上  訴  人  臺灣臺北地方法院檢察署檢察官
    被      告  甲○○
    選任辯護人  陳金漢
    被      告  己○○
    選任辯護人  張明俠
右上訴人因被告毒品危害防制條例案件，不服臺灣臺北地方法院八十六年度訴字第二
十四號，中華民國八十七年五月二十一日第一審判決（起訴案號：臺灣臺北地方法院
檢察署八十六年度偵字第一二三九八號、第一二三九九號）提起上訴，經判決後，由
最高法院發回更審，本院判決如左：
    主  文
原判決關於甲○○、己○○部分撤銷。
甲○○、己○○共同販賣毒品，各處無期徒刑，均褫奪公權終身。扣案如附表一所示
之毒品海洛因均沒收銷燬；如附表二所示之物均沒收。
    事  實
一、甲○○（外號「阿生」、「阿康」）、己○○、戊○○（外號「盲炳」）、丁○○（外號「阿樂」、「樂仔」）、丙○○（外號「阿明」、「阿東」）五人均為
    香港人。乙○○（外號「阿林」或「金同」）則為台灣人。甲○○、己○○、戊○○三人互相認識。甲○○認識丁○○（餘不認識），丁○○認識丙○○（餘不
    認識），丙○○認識乙○○（餘不認識）。戊○○於民國八十一年間來台暫居迄
    今。
二、八十五年十二月上旬，成年男子「李志全」（外號「JACKY」，真實姓名不詳）
    ，在香港經由己○○介紹，認識積欠賭債之甲○○。「李志全」先以港幣一萬餘
    元替甲○○還債後，甲○○乃追隨「李志全」聽其命行事。「阿成」（真實姓名
    不詳之成年人）透過丁○○（業經同案判刑確定）與綽號「阿堂」之「林允棠」
    （真實姓名不詳）等人於八十六年四月間在香港共同謀議來台販賣毒品海洛因牟
    利，約定由「阿成」這邊負責提供海洛因貨源，「阿成」這邊乃由「李志全」派
    甲○○負責自泰國攜帶毒品來台（甲○○攜帶毒品入境一次，可自李志全處獲利
    港幣五萬元），己○○則早甲○○一日來台，負責接應，再與丁○○所接洽之「
    阿堂」這邊的來台代表接洽買賣毒品事宜，雙方分別提供海洛因毒品貨源及買主
    ，而共同搓合毒品之交易謀利。嗣「林允棠」因病不克親來，乃請其急需用錢之
    手下丙○○（業經同案判刑確定）代理前來，二人並於丙○○來台前在香港先與
    台灣之買主乙○○（為調查站之線民，實無意販賣毒品，業經同案判決無罪確定
    ）先以電話聯繫，約明由乙○○負責提供台灣之毒品買主，並親來接機，無意販
    賣毒品之乙○○為協助破案乃佯稱願意協助尋找買主，而請「阿堂」等隨時來台
    。「阿堂」再約由丁○○與丙○○一起來台，由丙○○負責與買主乙○○聯繫，
    丁○○負責與海洛因提供者之「李志全」手下甲○○、己○○聯繫毒品之提供，
    再經由丁○○之穿針引線而促成毒品交易。
三、嗣八十六年五月十六日前「林允棠」在香港，以行動電話與乙○○聯絡後，表示
    八十六年五月十六日中午，丙○○與丁○○將一起搭乘國泰ＣＸ四五０班機，自
    香港先行來台，並要求乙○○前往接機；屆時，乙○○即前往桃園中正機場接機
    ，並安排具販賣毒品犯意聯絡之丙○○、丁○○二人住進台北市○○○路福君大
    飯店；丙○○要求乙○○即找買主，並限定在台北而以港幣或美金交易；乙○○
    則要求先看樣品，以拖延時間並確信有無毒品，丙○○表示同月二十日才有樣品
    。同月十六日，甲○○在香港收受「李志全」交付之港幣八千五百元後，便即申
    請00000000000000號ＧＳＭ國際漫遊行動電話一具，以供來台販
    賣毒品聯絡之用。同月十七日，甲○○以「李志全」之費用搭機至泰國曼谷，與
    「李志全」會合後，住進曼谷機場酒店。同月十八日，丁○○、丙○○在台灣自
    福君大飯店改住台北市○○街八十號紅菱閣賓館第四０一號房。同月十九日，己○○先自香港搭乘華航ＣＩ六一二班機來台，並至台北市○○街一四三巷三十三
    號二樓戊○○（業經同案判刑確定）之住處，借住一夜，戊○○並複製交付其住
    處之鑰匙一支給己○○，以供己○○隨時進出使用。同月二十日中午，「李志全
    」至泰國曼谷機場酒店房間內，請甲○○穿上其所帶來特別縫製而夾藏海洛因硬
    塊之牛仔布背心一件後，再套上一件緊身背心，並穿上鞋墊挖空而夾藏海洛因硬
    塊之黑色休閒鞋一雙，然後告知是海洛因，請其上機時小心。甲○○遂持上述行
    動電話一具，由泰國曼谷搭乘華航ＣＩ０六六號班機，與具有共同運輸上述毒品
   即行為時之管制物品海洛因犯意聯絡之「阿成」、「李志全」、己○○等人共同
    運輸海洛因進入台灣桃園中正機場，由己○○前往接機，並一起住進台北市○○○路希爾頓大飯店第一七一二號房內。同日下午二時許，甲○○依「李志全」之
    指示，將該背心及鞋內夾藏之海洛因卸下，交付己○○裝入其所有之手提袋內，
    再一起搭計程車，至台北市○○街一四三巷三十三號二樓戊○○租住處，二人一
    起至戊○○之上述住處，由己○○將該手提袋連同海洛因藏放於戊○○臥房木櫃
    內，己○○並將其中一小部分之海洛因以紅色「萬寶路」香煙盒之透明玻璃紙外
    包裝包裝為海洛因樣品，交付甲○○，二人再一起搭車回希爾頓大飯店。甲○○
    回到飯店後，甲○○便依「李志全」之電話指示，丁○○則依「阿成」之電話指
    示，於同日下午三時三十分許，分別至該飯店二樓咖啡廳內，由甲○○將該包己○○交付之海洛因樣品交付與丁○○，而己○○則在隔桌監視並掩護。丁○○表
    示其需要兩大塊（每一大塊為七百公克），以便轉售，並向甲○○告以其行動電
    話號碼以資聯絡後，隨即去電告知丙○○轉知乙○○於同日下午四時許，前往台
    北市○○街金車西餐廳會合，乙○○依約前往並留下其000000000號行
    動電話手機給丙○○後，再由丙○○帶領回到紅菱閣賓館，與拿到海洛因樣品返
    回之丁○○見面；丁○○乃自樣品中取得些許海洛因自行於廁所中施用（施用部
    分未據起訴），再將所餘海洛因樣品交付予乙○○看樣及議價後，約定至少交易
    一套即二大塊，每塊價格為新台幣（下同）一百萬元；十分鐘後，乙○○表示當
    晚十一點會確定買主購買與否及購買量之後，即回其住處，並去電台中聯絡買主
    「林仔」，旋於當日下午五時三十分，搭乘國光號汽車南下台中市，在台中火車
    站前，與「林仔」見面，並交付該盒樣品；「林仔」表示將於翌（二十一）日中
    午之前決定購買與否；乙○○為免打草驚蛇，以利毒品確定能進行交易時再報警
    前來查獲，乃於交付樣品與買主後暫時迴避丙○○，而未再與丙○○聯絡。
四、由於丁○○前已表示要買二大塊，己○○與甲○○二人於次日與戊○○在台北市
    ○○路一六六號竹苑餐廳會合用餐，己○○、甲○○二人於用餐時告之戊○○彼
    二人在戊○○家藏放毒品海洛因之真象，並誘以將給予報酬港幣二萬元，經戊○○應允後，戊○○明知己○○、甲○○二人乃基於意圖販賣毒品海洛因謀利之意
   思而持有上開海洛因，竟基於幫助己○○等人持有之意思而答應提供地點予己○○等人藏放毒品，嗣再與己○○騎機車回家，並由己○○前往便利商店購買抽取
    式衛生紙盒及萬用金密袋，並以其原有之電子秤一個來秤毒品，再以己○○買來
    之萬用金密袋及抽取式衛生紙盒，與己○○二人一起進行包裝，放入書桌抽屜內
    及床下藏放，俾供售與丁○○方面之買主之用，而參與販賣構成要件以外之幫助
    持有行為。惟因乙○○遲未回電丙○○，丙○○亦聯絡乙○○不上，致丁○○也
    無法回電甲○○，以決定是否交易。
五、同月二十一日上午，甲○○與己○○先一起遷住台北市○○○路天成飯店。迄二
    十二日早上，因已過一日，未見回音，己○○、甲○○覺得有異，擔心有變，乃
    決定提前返回香港。同月二十二日中午十二時許，戊○○受託將己○○所有放於
    戊○○住處之一手提袋攜至台北市○○○路天成飯店三樓喜相逢餐廳交與己○○
    ，並至一樓櫃台確認己○○等人之回香港機位時，經法務部調查局北部地區機動
    工作組人員會同憲兵調查組人員提前行動，將甲○○、己○○、戊○○三人逮捕
    ，並扣得甲○○所有之上述行動電話一具、背心二件、黑色休閒鞋一雙及己○○
    所有之手提袋一個，旋赴戊○○之上述住處，在床舖下及書桌抽屜內，起出八個
    塑膠袋共淨重四五四七點三四公克（另包裝共重二一二點三六公克，即一袋淨重
    一三三七點六三公克、另包裝重五十七點三二公克，一袋淨重一三四二點四五公
    克、另包裝重五十七點八二公克，一袋淨重一三三五點四五公克、另包裝重五十
    八點八六公克，一袋淨重五三一點八一公克、另包裝重三十八點三六公克，扣押
    物品清單上記為毛重四七八五公克）之海洛因、藏放上述海洛因之衛生紙盒一組
    、電子秤一個及萬用金密袋包裝盒一組。並於同日下午二時許，在台北市○○○
    路天龍三溫暖內，逮捕丙○○、丁○○二人（丁○○之尿液經檢驗結果有煙毒反
    應部分未經起訴），並扣得丁○○所有供聯繫販賣毒品用之000000000
    00000號行動電話一具、丙○○所有之00000000000000號行
    動電話一具，使彼等販賣毒品之計畫未能得逞；嗣於同日下午六時許，在台北市
    ○○○路五段三十六巷四弄二號二樓之一，逮捕乙○○。
六、案經法務部調查局北部地區機動工作組移送台灣台北地方法院檢察署檢察官偵查
    起訴。
    理  由
一、訊據上訴人即被告甲○○雖然坦承於八十六年五月二十日攜帶毒品搭乘飛機來台
    ，再由己○○帶同毒品海洛因至戊○○之住處藏放；上訴人即被告己○○則坦承
    為圖得利益而代為藏匿放海洛因，惟均堅決否認其有前述之犯行，除均為刑求之
    抗辯，以否認調查筆錄之自白外，（一）被告甲○○辯稱：其係被「李志全」以
    家人生命加以脅迫，並持手槍而脅迫上飛機；其只知衣服內有夾藏之物，惟不知
    是何物，是「李志全」叫伊將東西帶過來，說他會來找伊，但未說何日期會來找
    伊；伊等不到李志全才聯絡己○○，請己○○幫忙藏放毒品海洛因，伊未與己○○去買電子秤云云。（二）被告己○○辯稱：八十六年五月十九日，伊去戊○○
    家，是因戊○○要為其介紹工作。伊根本未曾去接機。只因甲○○託其保管東西
    ，兩人至戊○○家後，甲○○才說是海洛因，其因彼此相識甚久，為賺些錢，才
    答應保管。同月二十日，甲○○與丁○○在希爾頓大飯店見面時，伊根本不在場
    ，何從監視甲○○與丁○○？伊亦未與甲○○去買電子秤，只是去買手提電話而
    已云云。
二、証據排除部分：
(一)己○○、甲○○二人供稱其二人於獲案當日，遭調查局人員之刑求，除據其二人
    於檢察官初訊時起至本院時止，均一再指訴外（其中己○○指稱遭調查員毆打鼻
    樑、身體，甲○○指稱遭調查員以手毆打身體），己○○於八十六年五月二十三
    日進入看守所時，確受有「鼻樑破皮、出血及浮腫」等傷害，有己○○之入所驗
    傷紀錄乙紙、相片一張等在卷可稽，而八十六年五月二十三日台灣台北看守所新
    收被告內外傷記錄表上並載明被告己○○之自述謂：「我於八十六年五月二十二
    日在調查局被一名警員刑求，受傷部位如圖」，其圖上被告臉部正面為「眼睛腫
    、鼻子爆了」；被告甲○○部分則載明「身體右側屁股內傷、身體正面腹部內傷
    、右上肢手臂處內傷」、「我於八十六年五月二十二日在調查局被五名警員刑求
    ，受傷部位如圖」（詳原審卷一第二九五頁及本院卷一附被告己○○及甲○○入
    所內外傷記錄表）；另經本院函詢台北市立和平醫院結果，被告己○○確於八十
    六年五月二十二日下午三時四十五分至該醫院急診，經診斷後為鼻骨骨折，於己○○之急診病歷上係載病人之主訴為：「遭他人擊傷」，此有該和平醫院八十八
    年三月二十二日北市和醫字第一五六九號函一紙及己○○之急診病歷影本一紙在
    卷可按（詳本院卷二內附）。核被告己○○、甲○○二人所述遭毆打之情節與其
    二人所受傷害部位相符，而調查員於本院調查中先以八十八年五月十二日書面報
    告稱被告己○○係在車內拒絕上手銬而反抗掙扎、衝撞、踢車門等而造成（詳本
    院卷二附調查局北機組八十八年五月十二日報告）；但被告己○○堅稱伊於被捕
    過程中未反抗，而証人即破獲本案之調查局幹員任海傳於本院調查時到庭供稱：
    「本件是透過通訊監察及跟監，而查獲被告等彼此之接觸，最後在天成飯店捉到
    被告」、「在天成飯店捉到被告己○○樂、甲○○、戊○○時，整個過程沒有打
    鬥，追捕行為中客廳也沒有毀損東西」等語（詳本院卷二八十八年四月二十七日
    調查筆錄），由是足見被告己○○、甲○○二人於被捕過程中並未有與調查局幹
    員打鬥之情事發生，且被告己○○於以現行犯被捕後，依例即會立即戴上手銬再
    命進入偵防車內，且通常係由二名幹員將犯罪嫌疑人夾坐汽車後座中間防犯嫌脫
    逃，此並經到院做証之調查局幹員任海傳供認無訛，故調查局上北機組上開報告
    稱：己○○係於車上欲對之戴上手銬時掙扎、反抗、踢車門等，始造成鼻樑骨折
    云云，顯與逮捕嫌犯之常情不合，而無足採。另被告甲○○於經依法羈押進人看
    守所時，既載有內傷等受傷之記載，且被告甲○○於八十六年五月二十二日被捕
    後確有至私之中祥醫院之紀錄，此有該中祥醫院診斷証明書影本一紙在卷可稽（
    詳本院二卷內附），則被告己○○、甲○○二人主張其二人於被捕後之八十六年
    五月二十二日遭受刑求一節，即屬信而有徵，實屬可信。故被告己○○、甲○○
    二人於被捕後之八十六年五月二十三日之第一次調查筆錄，其自白之任意性即屬
    可疑，被告之第一次調查筆錄內容有因被刑求而喪失其任意性之合理可疑，故其
    二人之八十六年五月二十三日調查局筆錄不足採信，應摒棄不用。
(二)至同案被告丁○○、丙○○二人雖亦於本院中抗辯在調查局受訊時被刑求云云，
    但其二人於八十六年五月二十二日二十四時因羈押入所時，均供稱：「我無內外
    傷」等語（詳本院卷一附新收被告入所內外傷記錄表），故其二人所指遭刑求云
    云，即非可採。合先敘明。
三、經查：
(一)本件是法務部調查局北機組於八十五年一月間起偵知與國外販毒集團密切接觸之
    被告乙○○，並報請核准實施通訊監察作業，於八十六年三月至五月經電監偵知
    香港水房幫幫派份子「阿堂」與乙○○有陸續連繫，約定「阿堂」要派手下「阿
    明」攜毒來台，由乙○○仲介買主進行毒品交易，嗣丙○○、丁○○二人如何於
    八十六年五月十六日來台，並經乙○○前往接機後住進福君飯店，及嗣後丙○○
    與乙○○於八十六年五月十九日聯繫，約定於八十六年五月二十日下午五時以後
    見面，丁○○則在八十六年五月二十日下午四時外出，與一男子（甲○○）在希
    爾頓飯店二樓咖啡廳會語，於取得海洛因樣品後即攜回，與事先在台北市○○○
    路金車西餐廳等待之丙○○、乙○○會合，三人同至紅菱閣賓館看海洛因樣品並
    議價，嗣乙○○出來後搭車至台中給買主「林仔」（真實姓名為王俊傑，因販毒
    案為台灣台南地檢署通緝中）看樣，再搭乘二十三時三十分之國光號返回台北，
    經監控人員清查出交付毒品樣品之人為該飯店住客甲○○後，發現己○○與甲○○同住，乃進而監控該二人之行蹤，八十六年五月二十一日，己○○、甲○○二
    人轉住天成飯店，二十一日下午三時許，戊○○騎機車前來載己○○外出至戊○○家，即藏放毒品之戊○○宅，二人在內停留三小時，期間己○○外出至巷口便
    利商店購買數盒衛生紙及萬用金密袋等物；八十六年五月二十二日上午，戊○○
    與己○○、甲○○再度會唔，並洽請天成飯店櫃檯確認當天返港機位，似欲返回
    香港，嗣經請示檢察官後發動搜索、逮捕，一組人馬在天成飯店逮捕到戊○○、
    己○○、甲○○，另一組人馬前往台北市天龍三溫暖逮捕丙○○、丁○○，另一
    組人馬前往逮捕乙○○，再分頭搜索，並於戊○○宅房間抽屜內、床下查獲本件
    扣案之海洛因等情，有法務部調查局北機組八十八年五月二十日八八電緝字第一
    ○六○號函及該函所附之本件蒐証行動作業報告表影本七紙及監聽發音譯文影本
    八份等為証（詳本院卷二內附），並有扣押清冊二紙、搜索及扣押筆錄一紙、毒
    品相片在卷可佐（詳八十六年偵字第一二三九八號卷第三十二頁至第三十五頁）
    被告己○○、甲○○、戊○○、丁○○、丙○○、乙○○等人對整個逮捕過程，
    亦均無異議，故本件整個案發過程及逮捕、查獲毒品及相關物品等之事實經過如
    上，至堪認定。
(二)被告甲○○坦承於八十六年五月二十日攜帶毒品搭乘飛機來台，再由己○○帶同
    毒品海洛因至戊○○之住處藏放；被告己○○則坦承為圖得利益而代為藏匿放海
    洛因；被告戊○○則坦承事後知情，續供藏放毒品；被告丙○○、丁○○則坦承
    分別與甲○○、乙○○聯絡、見面，但來台非為交易毒品，係為聊天、送禮等而
    聯絡、見面云云。然查：
１、同案被告丁○○於調查局調查時供稱：
  來台目的係與丙○○（綽號阿東）配合在台販賣海洛因，是在香港受「阿成」（
    真實姓名不詳）之指示，與在台毒品貨源接洽人即港人「阿康」（即甲○○）聯
    繫，「阿東」（即丙○○）負責與台灣毒品買主接洽聯繫。
  來台過程為：一個多月前（約八十六年四月間），水房幫港人「阿成」向我表示
    其在台灣有海洛因毒品貨源，問我在台有無銷售管道，在此同時，同幫之港人「
    阿堂」也向我表示，其在台有認識海洛因之毒品買家，問我是否能提供海洛因貨
    源，於是我請「阿堂」向台灣買主確定要毒品後，即向「阿成」反應要與「阿堂
    」來台配合處理這次毒品交易，但「阿堂」後來身體不適，所以介紹「阿東」（
    即丙○○）與我認識，並由我與「阿東」來台配合分工處理這次交易，我二人係
    於八十六年五月十六日中午一同來台，由「阿東」的朋友即台灣之買主「林先生
    」（即乙○○）接機，當天林先生要求看海洛因樣品，我亦於當天打電話回香港
    給「阿成」說明買主之要求，八十六年五月十九日晚上，「阿成」打電話給我說
    明天（八十六年五月二十日）下午四點在希爾頓大飯店二樓咖啡廳，自然會有在
    港見過我的人把毒品交給我。次日我依約前往，有一「阿康」（甲○○）之港人
    與我會晤，並交給我一些用香煙盒之包裝塑膠袋裝著的毒品海洛因樣品給我，並
    以其行動電話作為聯絡之用。我拿到樣品後即打電話給「阿東」（丙○○），叫
    「阿東」打電話給「林先生」，約他到峨嵋街八十號紅菱閣賓館交樣品給他，但
    「林先生」未回電（依後述內容可知，應係指乙○○看到樣品後未回電），「阿
    東」也均未聯絡上「林先生」，直到今日（八十六年五月二十二日）下午二時許
    ，我與「阿東」在天龍三溫暖被捉。
  預定之交易過程：由「阿東」（丙○○）聯繫買主，我聯繫供貨管道，並將毒品
    樣品由我轉交給買主，待買主決定毒品之購買數量後，由我看到買主攜帶購買毒
    品之貨款後，即刻聯絡「阿成」或「阿康」（甲○○）安排雙方會晤時間、地點
    ，至於毒品買賣雙方如何交付毒品及價金，由其等自行會商決定。
  本次交易數量、可獲得之酬勞：交易數量林先生說要看毒品樣品後再決定（交易
    數量未定），但林先生一直未答覆。報酬：「阿成」在香港說每交易一大件（七
    百公克）成功，將給我二萬元港幣，由我與「阿東」協議各分一萬港幣。「阿成
    」要在事成後回港時才支付，未收前金，本次來台費用由我及「阿東」自付。
  丁○○擁有之相關電話號碼如下：
      阿成：聯絡電話00000000000000
      阿康：高瘦    00000000000000
      阿東：丙○○  00000000000000
      我在台期間以  00000000000000行動電話聯絡販毒（扣案）
    並經指認買主「林先生」即為乙○○，「阿康」即為甲○○。
 （以上詳八十六年度偵字第一二三九八號卷第十七頁至第二十三頁）
  被告丁○○在偵查中則僅坦承與「阿東」一起來台，目的為了遊玩。是乙○○來接
  機。餘則否認。
２、被告丙○○於調查局中供稱：
  五月二十二日下午二時被捉，與丁○○來台之目的，是為聯絡台灣毒品買主，而
    與丁○○一起來台。
  來台過程：約四個月前（八十六年一月間），阿樂問我認不認識台灣朋友，可幫
    其銷售海洛因，因我與綽號「阿林」（乙○○）之台灣男子認識，於是打電話告
    訴「阿林」稱我有朋友想賣海洛因到台灣，問「阿林」可否幫我找台灣買主，「
    阿林」稱可以幫忙找台灣買主，並稱隨時都可以。於是我與丁○○一起於八十六
    年五月十六日來台，由「阿林」在台接機，之後我與馮在台待數天，期間曾與「
    阿林」聯絡，但「阿林」一直沒有給我們肯定之答覆，於今被捉。
  與丁○○之分工：丁○○只要我負責聯絡「阿林」，丁○○找誰拿海洛因，我不
    知情。
  與「阿林」之聯絡方法：四年前來台在高雄與「阿林」認識。以○二，0000
    000號及000000000號電話聯絡。
  本次與阿林之接合經過：來台之前我曾告訴「阿林」稱我的朋友有「二個」要賣
    ，每個重量二十四盎斯，價格三十萬元港幣。到台灣後與「阿林」見過二次面，
    第一次五月十六日接機，第二次五月二十日在台北市○○街金車西餐廳見面，並
    帶阿林回「紅菱閣」賓館與馮見面，商談雙方交易時間及地點，「阿林」表示當
    天晚上十一點會跟我們確定要不要，結果「阿林」一直沒跟我們聯絡，我曾多次
    打電話給「阿林」，但一直找不到「阿林」，直到被捉，均未聯絡上。
  幫助丁○○販毒之代價、動機：因我經濟困難，急需用錢才答應馮找尋買主。預
    計買阿林「二個」，每個可得代價一萬元港幣，故交易完成我可得二萬元港幣，
    但未完成即無所得。海洛因由誰帶入台灣、帶多少，如何帶，我不知情。只認識
    馮及阿林。餘戊○○、甲○○、己○○均不認識。
  丙○○於偵查中供稱：與馮來台是為了聯絡販賣毒品。買主為「阿林」。原先打算
  賣二個是四十八盎斯，若賣出去可得一萬元港幣，本次未帶毒品來，未交阿林毒品
  樣品，亦未見丁○○交毒品樣品給「阿林」。在北機組所言實在，有看過筆錄等語
  ，並指認乙○○即「阿林」。（以上詳八十六年度偵字第一二三九八號偵卷第二十
  四頁至三十一頁、第四十三頁）
３、同案已判決無罪確定之乙○○證述部分：
  至同案被告乙○○八十六年五月二十二日（當日下午七時在在自宅被警以販毒之
    準現行犯逮捕）於北機組調查時供稱：「八十六年三月中旬左右，港人「阿唐」
    （阿堂）多次來電聯絡稱：「阿明」（即丙○○）會來台與我談毒品交易之事，
    但都未成行。五月上旬「阿唐」再來電表示，「阿明」及其朋友（指丁○○）將
    於五月十六日來台，要我去接機，於接到「阿明」後，要求我安排靠近火車站之
    飯店投宿，於是我安排他們住在重慶北福君大飯店，十六日住進飯店當日，「阿
    明」的朋友（因當時不認識丁○○故稱姓名不詳）告訴我要我尋找買主，安排交
    易事情，並稱需至下星期二（二十日）下午才能看到毒品樣品，至此之後，即未
    再與其等聯絡，直到二十日下午三點半左右，「阿明」打電話給我，約我四點在
    西門町來來百貨公司大門口見面，隨後到昆明街金車西餐廳談看毒品樣品事，在
    阿明接到他朋友通知後，我即和他到他投宿的峨眉街紅菱閣賓館四○一號房和阿
    明的朋友（指丁○○）會晤，並從阿明朋友手上拿到毒品樣品，我隨即搭車回台
    中給買主看樣品，台中買主表示會於二十一日中午給我答覆，所以自二十日晚間
    開始，我就迴避「阿明」與我之聯絡，直至二十二日晚上七時許，我在自宅被以
    準現行犯逮捕止」、「阿明朋友在福君飯店要求我找買主時表示，每交易一套二
    塊，重量約二十五盎斯，價格二十八萬港幣，只要我能找到買主，多少數量，均
    可出，但只能在台北交易，且限定是港幣交易」、「我自阿明朋友處取得之毒品
    樣品是用香煙盒膠膜包好之，樣品我收妥後即趕至台中。買主綽號「林仔」，真
    實姓名不知，聯絡電話：000000000呼叫」、「介紹買主所得利潤：阿
    明之朋友給我之價格每件換算成新台幣為一百萬元，買方（林仔）打算以每件一
    百二十萬元轉賣謀利，其中價差二十萬元即為我和「林仔」共分之利潤。我只負
    責介紹買主，對毒品來源不知」等語，並指認「阿明」為丙○○，其朋友即為丁○○（詳八十六年偵字第一二三九九號卷第九頁至第十四頁）。
  被告乙○○於八十六年五月二十三日偵查中稱：有去接丙○○之飛機，海洛因樣
    品是丁○○在飯店交給我的。買主不是台中的「林仔」，我是交給「林仔」的人
    ，他再拿給買主看。毒品交易之金額、數量是與丁○○談，阿明在旁邊聽。郭與
    馮說每次交易一套二塊，二十五盎斯，二十八萬港幣，並指定在台北交貨。與「
    林仔」再以一百二十萬元賣出。本次是「阿明」與「阿堂」要我找台灣買主。阿
    明是阿堂派來的，八十六年三月間與我談此事，本次是我引線，配合調查局來查
    案的，有向台南縣調查站調查員莊錕山報備，是在三月份。本次沒有報備，是想
    深入調查。
  於八十六年五月二十八日偵查中稱：八十六年五月十六日接丙○○之飛機時、拿
    到樣品時均未向台南調查站報備，因還不能確定。樣品是丙○○之朋友馮交給我
    的，是郭帶我去馮處（紅菱閣賓館）拿的。收到樣品後即拿到台中給「林仔」之
    人。郭到台灣後有要我找買主等語（詳一二三九九號卷第三十四頁、六十五頁、
    六十六頁正面）。
  乙○○於原審中稱：「他們（指丙○○、丁○○）過來叫我找買主，要賣海洛因
  。是阿唐跟我聯絡，八十六年三月有電話給台南莊錕山」、「樣品未拿到」、「
    台中沒買主」、「本件開始談時就有與莊錕山連絡，今年三月有與莊先生講這案
    件」、「丁○○拿樣品給我時，他在那兒有吸食，我確定是毒品，但他趕著要成
    交，又一直要我留手機電話」、「我直接到台中，但台中買主不願去台北成交，
    而丁○○要在台北成交，台中之買主即是前次破獲之集團，當天是五月二十日禮
    拜二，我從台中直接回台北，二十日後都沒跟他們見面」、「他們確實要賣海洛
    因跟丙○○見過一次面，其他不認識」、「樣品是丁○○在紅菱閣交給我的」、
    「是香港阿堂打電話過來說叫阿明的（指丙○○）會坐飛機來台，我去接機才知
    道是丙○○，是香港那邊說他們要過來找買主」、「主要是丁○○在跟我講，丙○○站在旁邊聽」、「數量、價格是丁○○在跟我談，丙○○在房間內」（詳原
    審卷一第十三頁背面、十四頁正面、第一四二頁、一四三頁、原審卷二第七十九
    頁、第八十頁）。
  乙○○於本院前審亦稱：「樣品是丁○○交給我看」、「我拿給買主，樣品毒品
    是以萬寶路香煙盒外面透明膠膜（裝），並沒有收到紅色萬寶路香煙盒」、「都
    是我和丁○○在談介紹買主的事，丙○○在旁邊。馮說有貨要進來我介紹買主，
    這件事前後聯繫一年多，當時說要進來，卻沒進來，我不確定就敷衍敷衍，他們
    （指郭、馮二人）其中一人告訴我二十日貨要進來」、「我自始至終都是講有拿
    樣品」（詳本院上訴卷一八十七年九月二十一日及八十七年十一月十日調查筆錄
    ）。於本院八十七年十二月八日調查時亦稱：「是丁○○將樣本用香煙盒外包裝
    透明塑膠膜包著交給我，我放在口袋內，因天氣熱且貼身，到了台中我拿給買主
    ，看幾乎快融化了，我交給買主」（詳本院八十七年十二月八日調查筆錄）。於
    八十八年二月二十二日調查時亦稱：「八十六年五月間阿堂告訴我，他生病無法
    來他會叫阿明來台，我去接機，接到郭、馮二人，安排他們住福君大飯店，當天
    丁○○就在房間內談毒品數量、價格，一公斤價格言明二十五萬港幣，指定在台
    北交易，指定用外幣（美金、港幣）交易，我與馮談時，郭在另一角落，我不知
    道郭有無聽到我們的談話，我只注意馮有無貨，我要求看樣品，馮說二、三天樣
    品才能拿到，並未講確定日期，馮只說他二、三天後會拿到樣品再跟我聯絡，我
    留給阿明的電話是一支停用的手機，當時我還懷疑他們有無貨，過幾天，阿明打
    電話約我在來來百貨門口，再到金車西餐廳，丙○○在西餐廳打電話，過了半個
    小時，他告訴我，我們可以去紅菱閣賓館拿樣品，我們進去等馮，一會兒馮從廁
    所出來，我看他臉色不對，我知道他在吸毒，他拿出一包紅色萬寶路香煙，並從
    中抽出一小包用透明塑膠膜包住的海洛因粉末交給我，並說趕快交給買主交易，
    我就拿著坐車去台中，我呼叫林姓買主，約在台中火車站見面，林姓之人是介紹
    人，他說這一、二天會給我答覆，我就回台北，過了一、二天買主說無法在台北
    交易，要求在台中或南部交易，丙○○有打電話說毒品已準備好，馮在賓館說要
    先交易二大塊」、「二大塊是七百公克，一塊是三百五十公克，香港報價是以公
    斤計算」、「馮說一套二塊要賣二十五萬港幣，約一百萬台幣，林仔之買主說可
    賣一百二十萬，差額二十萬我和林仔平分」、「因尚未深入，無法破案，所以還
    未告訴莊」（詳本院八十八年二月二十二日調查筆錄）。
  依上乙○○之供述內容可知：乙○○與港人「阿堂」聯絡販毒之時點為八十六年
    三月中旬及五月上旬；八十六年五月十六日乙○○去接機後，「阿明」及其友人
    （丁○○），即在福君飯店向乙○○要求找買主交易毒品海洛因；八十六年五月
    二十日下午，「阿明」約乙○○在金車西餐廳見面，再至紅菱閣賓館看海洛因樣
    品及拿樣品及洽談買賣海洛因之事，洽談時被告丁○○主談，丙○○在旁；乙○○於八十六年五月二十日拿到樣品後即下台中將毒品樣品交與台中買主，約在二
    十一日回覆，但迄未回覆「阿明」之催電、乙○○於八十六年三月間有向調查員
    莊錕山報告，丙○○、丁○○二人分工聯絡買主之事實，已據乙○○供述甚為明
    確等。
４、依上１、２、丁○○、丙○○二人之供詞可知，彼二人所述本次來台之目的為聯
    絡台灣海洛因買主，促成毒品海洛因之買賣，來台以後之分工內容、聯絡方法及
    由乙○○接機、見面、聯絡、再見面等洽談毒品買賣過程等細節之供述，可謂前
    後一致，二人所供亦甚吻合，並與共同被告乙○○所述３、之內容相合，復與調
    查局北機組掌握之監聽及跟監報告內容相符，被告丁○○、丙○○二人之上開供
    述，自堪信為真實。雖丙○○、丁○○二人就何時開始接洽本件販賣毒品之起始
    時間、擬販賣毒品之數量、價格等供述，容未盡相符，亦與乙○○所供販賣之數
    量、價格等不合，但此係因被告丙○○之上手尚有「阿堂」之人先與丁○○聯絡
    ，而乙○○於拿到毒品海洛因樣品後迄未回復買主擬贖買之數量、價格，雙方尚
    未就買賣毒品之數量、價格達成買賣之合意，故此部分二人之供述容有不合，亦
    不影響上開事實欄所載事實之認定，附此敘明。被告丁○○於原審及本院中先後
    辯稱：「八十六年五月二十日在紅菱閣賓館，是為了買洋酒要給乙○○，當時有
    我、乙○○、丙○○三人」、「調查局所說不實在」、「來台灣是為了買電動玩
    具」、「我是來台灣找朋友玩」、「沒有拿海洛因樣品給林慶鍾」（詳原審卷第
    一○八頁背面、一○九頁正面、一六○頁背面）；「八十六年五月二十日下午四
    點多在希爾頓飯店是跟甲○○約好喝茶而已」、「喝茶後有打電話給丙○○，但
    講什麼忘了」、「離開希爾頓回到紅菱閣」、「回到紅菱閣時，乙○○跟志明來
    ，我拿一瓶洋酒要送乙○○，乙○○說不要」云云（詳原審卷二第一七四頁），
    核其所稱來台之目的，所述前後不一；所稱在希爾頓二樓西餐廳與甲○○見面是
    為聊天云云，亦與負責監控甲○○與丁○○在希爾頓飯店二樓西餐廳見面並交付
    海洛因樣品之調查局幹員張益豐於本院調查中到庭結証稱：「八十六年五月二十
    日跟監到希爾頓二樓西餐廳，坐在丁○○附近，見到馮交付經判斷為毒品樣品之
    東西與甲○○，馮、林二人並有交換電話號碼之動作，二人交談約一分鐘，見面
    前後約二、三分鐘，甲○○送馮下去，飲料只喝了一點點即結帳離去」等語，顯
    非朋友為見面聊天，而係為特定目的，接觸後即行分手等情不符（詳本院八十八
    年五月十七日調查筆錄），故被告丁○○上開所辯，乃卸責之詞，殊無可採。
５、被告己○○、甲○○二人於八十六年五月二十三日之調查站筆錄雖不可採，如前
    所述，但被告己○○、甲○○二人於偵查中或他日於調查站中、原審及本院之供
    詞，因無自白任意性之疑慮，故即屬可採。
  被告甲○○於八十六年五月二十三日偵查中稱：伊於登機時才知所帶者為毒品。
    是己○○介紹伊與外號「JACKY」 之成年男子（下稱李志全）認識。伊帶來台之
    毒品是交給己○○，來台由己○○接機（詳一二三九九號偵卷第三十三頁），並
    稱：「二十日下午四點多在希爾頓二樓咖啡廳交樣品給丁○○。本次報酬五萬港
    幣，已預支一萬多，在機場時李志全告知是毒品，有說不做，但李志全逼要我還
    錢及對我家人不利。在北機組有閱讀筆錄。為籌醫藥費及還高利貸才犯此案（詳
    偵卷第一二三九九號偵卷第三十五頁背面）。
  被告甲○○於八十六年六月二日調查局借訊時：重申甲○○以前所說之調查局口
    供為真（指八十六年五月二十三日被捕當日之口供），己○○所說為偽，並承認
    有於二十日下午四時許，在希頓二樓咖啡廳交一個用白色萬寶路香煙盒（內藏毒
    品海洛因）給丁○○（詳一二三九九號偵卷第七十二頁以下）。
  甲○○於原審調查中稱：「在警局、調查局、偵查中所言為實在」（詳原審卷一
    第十四頁正面）；「己○○及Ｊａｃｋｙ逼我的，因我欠他錢，我不知道（所帶
    的）是什麼東西」、「Ｊａｃｋｙ叫我帶，我不帶，他拿槍指著我，當時是在泰
    國，我問他是什麼東西，他不告訴我」、「是己○○去接機的」（詳原審卷一第
    七十一頁背面、七十二頁正面）；於原審八十六年七月十七日親書之自白狀中並
    稱：「到了台灣，己○○安排我住希爾頓飯店住宿，當日己○○到飯店，叫我將
    衣服交給他，並且帶我到台北市○○街一四三巷三十三號二樓戊○○住所」、「
    己○○下樓帶我回希爾頓飯店，並在途中交待我拿一包煙給丁○○，我便照他的
    話做」、「所有一切均由己○○、李志全、戊○○與泰國、香港連絡」等語（詳
    原審卷第一三○頁甲○○自訴 (述)狀）；嗣原審八十六年八月八日調查時，經
    原審法官詢以：下飛機是己○○去接你否？甲○○亦答稱：「是的」（詳原審卷
    第一六○頁正面）；於八十六年十月十七日甲○○寫給原審法官之信件中亦稱：
    「到了台灣，被告把衣服交結己○○以後，就在飯店休息」（詳原審卷一第二二
    七頁）；於八十六年十一月十六日原審調查時稱：「他（指Ｊａｃｋｙ）說下飛
    機後，會有人來接我」、「Ｊａｃｋｙ只知姓李，不知名字」（詳原審卷一第二
    四一頁正面）。另稱：「八十六年五月二十日和己○○一起到戊○○家，伊和己○○一起上樓，東西（海洛因）是己○○拿去放的」等語（詳原審卷二第二一一
    頁）。甲○○雖於本院調查中改稱是伊打電話給己○○，並稱Ｊａｃｋｙ未指示
    伊將毒品交給何人，只說會用電話指示，伊到台灣的晚上（五月二十日），李志
    全有打電話來問東西（毒品）擺好沒，並說隔天會來，但隔天沒來，伊很害怕，
    就打電話給戊○○，才會由己○○接電話，並把東西放在戊○○家等語（詳本院
    卷一八十七年九月二十一日筆錄）。
  被告甲○○既於偵查、原審中數度供稱伊於八十六年五月二十三日在調查站中之
    所供內容為真，則無異被告甲○○於偵查及原審中再度為與調查站中所言內容相
    符之供述，則該八十六年五月二十三日之甲○○調查站筆錄雖無証據能力，但其
    後於偵查、原審中所為相同內容之供述，即屬可採。故關於被告甲○○於偵查及
    原審中所供其係於八十六年五月二十日自泰來台目的為運輸毒品及販賣毒品海洛
    因，因賭欠債被逼，己○○見狀乃表示要介紹我賺錢，每趟報酬港幣五萬元。己○○在港介紹Ｊａｃｋｙ與我，並稱Ｊａｃｋｙ會教我怎麼做，期間Ｊａｃｋｙ
    拿二萬元港幣給我還債，到了八十五年十二月初，Ｊａｃｋｙ表示要作做事，拿
    錢叫我買香港、曼谷來回機票，於八十五年十二月五日搭機去曼谷，抵達後Ｊａ
    ｃｋｙ接機，八十五年十二月十日Ｊａｃｋｙ替我買了曼谷至台北之機票，要我
    單獨來台，表示到台北後有人會在台北接應，要作什麼，Ｊａｃｋｙ沒有說，八
    十五年十二月十日我扺台後，己○○在機場接機。並安排我住希爾頓飯店，過幾
    天Ｊａｃｋｙ出現，說要做事，約在來台第四天，Ｊａｃｋｙ叫我在希爾頓飯店
    二樓咖啡廳找個位置隔些距離看二男子聊天，第二天即與己○○回香港。三、四
    天後Ｊａｃｋｙ給我一萬二千元港幣，說是這一趟之酬勞。八十六年一月底，己○○又拿錢叫我買機票到曼谷，與前次相同，我八十六年二月二日自泰國到台北
    ，也由己○○接機住進希爾頓，當天Ｊａｃｋｙ出現在我房間內拿出一袋東西，
    說己○○會來拿不知其內為何物，不久，己○○來拿走，過幾天，也和前次，Ｊ
    ａｃｋｙ叫我在二咖啡廳監看二男子說話，事後回港，Ｊａｃｋｙ給我一萬二千
    元港幣作酬勞。八十六年五月Ｊａｃｋｙ給我八千港幣叫我申辦國際漫遊行動電
    話，於八十六年五月十七日搭機至曼谷，Ｊａｃｋｙ接機，八十六年五月十九日
    晚上，Ｊａｃｋｙ拿牛仔布背心及二件緊身背心，內夾藏海洛因，是到八十六年
    五之二十日Ｊａｃｋｙ把去台北的機票交給我，及穿上Ｊａｃｋｙ帶來的休閒鞋
    叫我去台北做事，上機前有說背心、鞋裡面是海洛因，二十日抵台，由己○○接
    機，及安排住進希爾頓後，海洛因及背心、鞋均由己○○帶走，當日Ｊａｃｋｙ
    來電指示在下午四點二樓咖啡廳將己○○交給我之樣品交給我見過的人，下午三
    時許，己○○交給我一包香煙，我於四時依指示到咖啡廳見到丁○○，將上述香
    煙盒交給馮，談了不久離開時發現己○○在鄰桌監視我。嗣丁○○並未給我回電
    ，直到被捉。八十六年五月二十二日己○○向我說可以回香港了（二人一起回去
    ）十二時許，戊○○拿著己○○的行李來天成飯店，不久三人即一起被捉」等情
    ，已明白看出被告甲○○一再堅稱被告己○○係在香港即與Ｊａｃｋｙ之人就運
    輸毒品海洛因來台販賣有犯意聯絡、行為分擔，來台後之販賣毒品行為，被告己○○有參與。己○○先來台，並在台接機。甲○○帶毒品來台後，即將毒品及藏
    放毒品之背心、休閒鞋等交給己○○拿走，毒品樣品是由己○○交給甲○○，再
    由甲○○在希爾頓飯店二樓咖啡廳交給丁○○。樣品是與香煙盒有關等情。
  經查被告甲○○之入出境紀錄是：八十五年十二月十日入境台灣，八十五年十二
    月十二日出境，八十六年二月二日入境，八十六年二月三日出境，八十六年五月
    二十日又入境；己○○之入出境紀錄則為八十五年十二月九日入境、八十五年十
    二月十二日出境，八十六年二月一日入境，八十六年二月三日出境，八十六年五
    月十九日入境。此有被告甲○○、己○○二人之入、出境紀錄各一份在卷可按（
    詳原審卷一第二七八、二七九頁）。經核對被告二人之上開入出境日期可知，被
    告己○○均早甲○○一日到台灣，二人則於同日離去，本次亦係於被捕當日即八
    十六年五月二十二日二人擬一起出境，於出境前為警捕獲，核彼二人入出境之紀
    錄，實與被告甲○○上開所供己○○如何接應等情節相符，而屬可信。另被告己○○自八十年六月十三日起開始有入境台灣之紀錄，但其停留在台灣之日數多為
    一至三天，最多一次為十多天，顯見被告己○○稱來台從事廚師工作云云，顯非
    真實，而無足採。被告甲○○於偵查、原審中所為與調查局初訊時所供相同內容
    之供述，應認核與被告己○○、甲○○二人之入出境紀錄相符，並與丁○○所稱
    有於八十六年五月二十日下午與甲○○在希爾頓飯店二樓西餐廳見面之事實，及
    共同被告乙○○稱確有自丁○○手中拿到海洛因樣品之供述內容相合，自足採信
    。雖被告己○○一再否認有前往接機，辯稱：「是甲○○在希爾頓飯店打電話給
    伊，是到戊○○家甲○○拿出東西（海洛因）給我，叫我幫忙收幾天，我不知情
    ，就把東西放在喝茶的櫃子裡面」云云（詳原審卷第一六○頁），但本件海洛因
    查獲之地點並非櫃子，而係在抽屜及床下之空衛生紙盒及萬用金密袋內，核與調
    查局跟監人員稱見到戊○○載己○○回戊○○住處停留三小時，期間看見己○○
    出來便利商店買抽取式衛生紙數盒及萬用金密袋等情節相符，足見被告己○○確
    於香港時即與Ｊａｃｋｙ之「李志全」者有犯意聯絡、行為分擔，並先甲○○一
    日到台灣來接機，並於抵達旅館後，自被告甲○○手中接下本件毒品海洛因，再
    負責該毒品之安置事宜，應甚明確，被告己○○上開所辯，乃卸責之詞，殊無足
    採。
６、同案被告戊○○供述部分：
    被告戊○○於調查中坦承在其住處查獲毛重約四點七八五公斤，市價約六百八十
    萬元新台幣之毒品海洛因，但辯稱不知情，己○○於八十六年五月十九日借住一
    天，後在五月二十日伊上班時，自行以鑰匙開門進來藏放毒品海洛因等情。但查
    ，被告戊○○於原審中稱：「東西（海洛因）是己○○、甲○○拿來的，我說不
    要，第二天他跟我說借放一下，就被抓了。是己○○打電話來，己○○、甲○○
    一起來，在外面見面，我鑰匙交己○○，他自己拿去我家放的，問我可否放我家
    ，我跟他說最好不要，電子秤是我很久就買的我自己要用」、「他們（指己○○
    與甲○○二人）說放這邊（的毒品）賣了後，給我港幣二萬元」、「在天成飯店
    時才跟我說毒品放在我那兒」、「在被抓那天才說要給我二萬元，放在我家時沒
    有跟我講」、「己○○五月十九日來給他一個鑰匙，他待了一個晚上」（詳原審
    卷一第一二五頁背面、一二六頁、一六一頁背面、原審卷二第四頁），以戊○○
    上開供述及法務部調查局北機組於獲悉本件並進行跟監、監聽等工作後，發現己○○與甲○○同住，乃進而監控該二人之行蹤，八十六年五月二十一日，己○○
    、甲○○二人轉住天成飯店，二十一日下午三時許，戊○○騎機車前來載己○○
    外出至戊○○家，即藏放毒品之戊○○宅，二人在內停留三小時，期間己○○外
    出至巷口便利商店購買數盒衛生紙及萬用金密袋等物；八十六年五月二十二日上
    午，戊○○與己○○、甲○○再度會唔，並洽請天成飯店樻檯確認當天返港機位
    ，似欲返回香港，嗣經請示檢察官後發動搜索、逮捕等情（有本院卷二附法務部
    調查局北機組八十八年五月二十日八八電緝字第一○六○號函及該函所附之本件
    蒐証行動作業報告表影本七紙及監聽發音譯文影本八份等為証），可知被告戊○○在八十六年五月二十一日即已知悉本件毒品藏放於其住處，且該毒品被查獲之
    包裝物乃己○○出去買之抽取式衛生紙盒、萬用金密袋，彼時戊○○在家，當無
    不知之理，且被告戊○○稱本件查獲之電子秤乃伊秤調味料所用云云，實與一般
    廚師使用調味料多以茶匙量之，而未以電子秤為之者不合，故彼二人有共同藏放
    之行為，應堪認定，被告戊○○辯稱不知云云，殊無可採。
７、又被告甲○○辯稱係被「李志全」以還債及家人生命加以脅迫，不得不為伊運毒
    來台，「李志全」為逼其還債，並曾到其家中將伊毆打成傷，毀損家具，並提出
    香港政府房屋署及香港政府區議員之信函各乙件為證，同時有證人林美連（被告
    甲○○之胞姊）、李齊（被告甲○○之母）於本院審理中到庭證述。惟上開信函
    僅提被告甲○○住所遭人惡意破壞等情，並不足以證明確係遭「李志全」破壞，
    而證人與被告又屬至親，所供難免偏頗迴護之情，此外又無其他證據可供查證，
    是其所辯已難遽信。且被告甲○○又已自白其為「李志全」運輸毒品來台進行交
    易，每趟可得港幣一萬二千元或五萬元之利益，顯非受脅迫所為。其既有自由之
    意思而參與犯罪，自不得藉口受脅迫而圖解免其刑責。
８、另被告己○○於本院審理中辯稱其與本案其他共同被告均不相識，顯見其對本件
    毒品交易確不知情亦未參與云云，經查，本件毒品販賣案，係由「阿成」在香港
    透過丁○○與「林允棠」共同謀議，並分由「李志全」及被告甲○○負責自泰國
    運輸毒品入台、被告己○○負責在台接應，丁○○、丙○○負責聯繫買主，被告
    甲○○與己○○再依「李志全」指示，丁○○、丙○○則依「阿成」指示進行毒
    品交易等情前已述明，其各組成員之行動既均係分別由在香港之「阿成」及「李
    志全以「單線聯繫」之方式指揮進行，是被告己○○與其他共同被告雖不相識，
    亦不足證明其未涉入本件毒品販賣案，自難據此為對被告己○○有利之認定。
四、綜上所述，本件事証已臻明確，被告己○○、甲○○二人共同販賣海洛因之犯行
    ，應堪認定，應依法論科。
五、扣案如附表一所示之白粉（原包裝為八包）經送請法務部調查局鑑定結果，確係
    毒品海洛因，其純度均為百分之七十點六一，為違禁物；經鑑定後分四袋分別為
    淨重一三三七點六三公克（另包裝重五七點三二公克）、淨重一三四二點四五公
    克（另包裝重五七點八二公克）、淨重一三三五點四五公克（另包裝重五八點八
    六公克）、淨重五三一點八一公克（另包裝重三八點三六公克），合計淨重四五
    四七點三四公克（另包裝共重二一二點三六公克），有法務部調查局鑑定通知書
    四紙附卷足憑（詳原審卷一第四十一頁至第四十四頁）；此與扣押物品清單所記
    淨重四七八五公克毛重公克固有小異；惟既在鑑定之後，自應以該鑑定通知書之
    記載為準。又按刑法或其特別法所規定之販賣行為，只須以營利為目的，而有販
    入或賣出之行為，有一於此，其犯罪即經完成（最高法院二十五年非字第一二三
    號判例、八十一年度台上字第五五二二號判決意旨參照）。查本件被告甲○○、
    己○○與「李志全」、「阿成」者於香港共同謀議來台灣販賣毒品海洛因營利，
    並自泰國販入本件重達四千多公克之海洛因時即意在販賣圖利，有如前述，其等
    於販入上開海洛因時即已構成行為時我國肅清煙毒條例第五條第一項之販賣毒品
    既遂罪。又被告二人於行為後毒品危害防治條例業於八十七年五月二十日公布，
    並於八十七年五月二十二日施行，依該條例第二條第二項第一款之規定，海洛因
    為該條例所指之第一級毒品，販賣、運輸第一級毒品者，構成該條例第四條第一
    項之罪，但該條例第四條第一項之法定刑較被告行為時法即肅清煙毒條例第五條
    第一項之法定刑為高，依刑法第二條第一項但書之規定，自應適用有利於被告之
    舊法。核被告甲○○、己○○二人所為，均係犯行為時肅清煙毒條例第五條第一
    項販賣、運輸毒品罪及懲治走私條例第二條第一項私運管制物品進口罪。被告甲○○、己○○二人與「李志全」、「阿成」間就上開犯行有犯意聯絡與行為分擔
    ，均為為共同正犯。被告甲○○、己○○等共同私運管制進口之海洛因來台，係
    一行為而觸犯運輸毒品及私運管制物品進口二罪名，應從一重以運輸毒品罪論處
    。運輸與販賣毒品罪間有方法結果之牽連關係，應從一重以販賣毒品罪論斷，被
    告甲○○、己○○二人持有毒品海洛因之行為乃運輸或販賣之低度行為，均不另
    論罪。至被告甲○○、己○○其後在台灣與同案被告丁○○、丙○○販賣毒品海
    洛因未果，乃共同販賣毒品行為之繼續行為，不另成立販賣毒品未遂罪，附此敘
    明。
六、原審對被告甲○○等二人為科刑之判決，固非無見。惟查：
  (一)按運輸毒品之目的通常在於販賣，故販賣毒品之行為與運輸毒品行為間有方法結
    果之牽連關係，若先後觸犯該二罪名，應從一重之販賣毒品罪論處，原審誤認被
    告甲○○所為為運輸毒品罪，即有未合，另被告甲○○、己○○與「李志全」、
    「阿成」者自泰國販入本件重達四千多公克之海洛因時即意在販賣圖利，其等於
    販入上開海洛因時即已構成我國肅清煙毒條例第五條第一項之販賣毒品既遂罪。
    原審認被告甲○○本件所為尚未構成販賣毒品既遂，核均有未洽。
  (二)被告己○○之行為乃與被告甲○○為共同正犯，有如前述，原審誤認被告己○○
    僅於抵達台灣以後始與甲○○、丁○○、丙○○等人為共同販賣未遂，其認定事
    實與法律之適用亦有未洽。
  (三)販賣或運輸毒品海洛因，乃重大危害社會法益之犯罪行為，其所侵害之法益，除
    個人法益外，更對社會及國家法益產生重大危害，其嚴重者除危及個人之生命外
    ，更有可能因危害之普遍性而危及民族之生存命脈，其危害之層面不可謂不大，
    原審認販賣或運輸毒品之危害僅及於個人之身體健康法益云云，尚有違誤，故原
    審稱販賣、運輸毒品之法定刑為罪、刑不相當，不符法益原則或比例原則云云，
    亦有未當；另施用毒品後具有成癮性，施用者很難憑個人意志斷癮，原審謂販賣
    毒品之行為尚須施用毒品者之協力行為始能完成，故販毒者之惡性較輕云云，亦
    顯未當。此外原審未舉出具體事証說明被告甲○○之上揭犯罪行為有何「犯罪情
    狀顯可憫恕」之處，遽行對被告甲○○為刑法第五十九條之適用，且關於被告己○○所處之刑亦在未適用刑法第五十九條前之法定刑範圍內，原審關於刑法第五
    十九條之適用於法亦有違誤。
  (四)被告甲○○既與被告己○○、丁○○、丙○○等人有販賣毒品之犯意連絡及行為
    分擔，則共犯應沒收之物，自應於共同正犯從刑部分併為沒收之諭知，原審除漏
    未諭知本件甲○○所穿用來運輸毒品之鞋子應並沒收外，亦未就共同正犯應沒收
    部分於共犯範圍內併為沒收之諭知，核亦有未當。
  (五)毒品危害防治條例業於八十七年五月二十日公布，並於八十七年五月二十二日施
    行，原審未及為新舊法之比較適用，亦有未當。
  (六)原審判決關於被告甲○○、己○○二人有罪部分既有上開不當之處，公訴人之上
    訴謂原審量刑過輕及適用法律有誤等情，即有理由，自應就原審判決關於被告甲○○、己○○二人有罪部分撤銷改判。爰審酌被告二人之犯罪動機、方法為跨國
    、分組式單向連繫，其犯罪手段設計複雜，破獲不易及其犯罪行為對社會所生危
    害程度、運輸來台之毒品數量達四千多公克、犯後態度等一切情狀分別量處如主
    文第二項所示之刑，併依法宣告褫奪公權終身。
七、扣案如附表一所示之物品為毒品海洛因，應依行為時肅清煙毒條例第十二條前段
    諭知沒收銷毀之。如附表二編號二所示之物品乃夾藏海洛因運輸用之休閒鞋二隻
    、緊身背心二件，餘為販賣持有毒品海洛因用之物，且分別為被告甲○○、己○○、丙○○、丁○○、戊○○等人所有，均應依法沒收之。
據上論斷，應依刑事訴訟法第三百六十九條第一項前段、第三百六十四條、第二百九
十九條第一項前段，行為時肅清煙毒條例第五條第一項、第十二條前段、第十三條第
一項，懲治走私條例第二條第一項，刑法第十一條前段、第二條第一項但書、第二十
八條、第三十七條第一項、第五十五條，判決如主文。
本案經檢察官劉靜婉到庭執行職務。
中     華     民     國    八十九   年       五       月      二十三    日
                             臺灣高等法院刑事第十五庭
                                 審判長法  官  房  阿  生
                                       法  官  莊  明  彰
                                       法  官  胡  泉  田
右正本證明與原本無異。
如不服本判決應於收受送達後十日內向本院提出上訴書狀，其未敘述上訴之理由者並
得於提起上訴後十日內向本院補提理由書（均須按他造當事人之人數附繕本）。
                                       書記官  葉  國  乾
中     華     民     國    八十九   年 五       月      二十五    日
附錄本案論罪科刑法條全文：
肅清煙毒條例第五條第一項：
販賣、運輸、製造毒品或鴉片或麻煙者，處死刑或無期徒刑。
肅清煙毒條例第六條：
前條之未遂犯罰之。
肅清煙毒條例第七條第一項：
意圖販賣而持有毒品或鴉片者，處無期徒刑或十年以上有期徒刑，得併科新台幣三十
萬元以下罰金。
懲治走私條例第二條第一項：
私運管制物品進口、出口逾公告數額者，處七年以下有期徒刑，得併科新台幣二十萬
元以下罰金。
附表一：
海洛因共淨重四五四七點三四公克，另包裝共重二一二點三六公克，即：
一、一袋淨重一三三七點六三公克、另包裝重五十七點三二公克；
二、一袋淨重一三四二點四五公克、另包裝重五十七點八二公克；
三、一袋淨重一三三五點四五公克、另包裝重五十八點八六公克；
四、一袋淨重五三一點八一公克、另包裝重三十八點三六公克。
附表二：
一、00000000000000號行動電話一具（甲○○所有）
二、背心二件（甲○○所有）及扣案為甲○○坐飛機入境台灣時所穿用以夾藏海洛因
    之黑色鞋子一雙（甲○○所有）
三、電子秤一個（戊○○所有）
四、裝海洛因毒品用之萬用金密袋包裝盒一袋（己○○所有）
五、裝海洛因毒品用之手提袋一個（己○○所有）
六、00000000000000號行動電話一具（丁○○所有）
七、00000000000000號行動電話一具（丙○○所有）
八、裝海洛因毒品之塑膠提袋、包裝紙、衛生紙盒一袋（己○○所有）


司法院資訊處製作；財團法人民間司法改革基金會備份。
